臺灣高等法院高雄分院刑事判決　　　 99年度交上易字第133號
上　訴　人　臺灣高雄地方法院檢察署檢察官
上　訴　人
即　被　告　蔡吉達
上列上訴人因被告過失傷害案件，不服臺灣高雄地方法院99年度
交易字第115 號中華民國99年10月15日第一審判決（起訴案號：
臺灣高雄地方法院檢察署99年度偵字第20583 號），提起上訴，
本院判決如下：
    主  文
上訴駁回。
蔡吉達緩刑貳年。
    事  實
一、蔡吉達於民國98年12月30日凌晨0 時許飲酒後，明知其控制
    力及注意力均已達無法安全駕駛動力交通工具之程度，應不
    得駕駛動力交通工具，仍騎乘車牌號碼JTA －917 號重型機
    車，沿高雄市○○○路由東向西方向行駛（本件肇事後，經
    警測其呼氣酒精濃度含量為每公升0.86毫克，其涉嫌犯刑法
    第185 條之3 部分，另經檢察官為緩起訴處分確定），於同
    日凌晨0 時20分許（約路人黃建民報案時間），行經該路與
    大昌二路口時，應注意遵守交通號誌指示及車前狀況，隨時
    採取必要之安全措施，在其行車未進入該路口時，見其行車
    方向之號誌已轉為黃燈，顯示號誌即將轉為紅燈，屆時將失
    去通行路權，如無法於轉換成紅燈前通過路口，即應停車，
    且依當時天氣晴、夜間有照明，柏油路面狀態乾燥、無缺陷
    、無障礙物，且視距良好等情狀，並無不能注意之情事，竟
    欲搶在號誌轉為紅燈前通過該交岔路口，而疏於注意，貿然
    前行進入該交岔路口，適有趙哲衛騎乘腳踏車，沿大昌二路
    由南向北方向行駛，亦疏未注意車前狀況，及遵守交通號誌
    ，闖紅燈貿然騎入上開交岔路口，2 車因而在該路口發生碰
    撞，致趙哲衛人車倒地，受有胸部挫傷併左側第四至第九肋
    骨骨折及左側血胸、左鎖骨骨折等傷害。蔡吉達於車禍發生
    後犯罪未被發覺前，留於事故現場，主動向前往處理尚不知
    肇事人之高雄市政府警察局員警自承為肇事人，並願接受裁
    判。
二、案經告訴人趙哲衛訴由高雄市政府警察局三民第二分局報請
    臺灣高雄地方法院檢察署檢察官偵查後起訴。
    理  由
壹、程序部分（證據能力之審查）：
    按被告以外之人於審判外之陳述，雖不符前4 條（即刑事訴
    訟法第159 條之1 至159 條之4 ）之規定，而經當事人於審
    判程序同意作為證據，法院審酌該言詞陳述或書面陳述作成
    時之情況，認為適當者，亦得為證據。當事人、代理人或辯
    護人於法院調查證據時，知有第159 條第1 項不得為證據之
    情形，而未於言詞辯論終結前聲明異議者，視為有前項之同
    意，刑事訴訟法第159 條之5 定有明文。本件所援引之以下
    各項證據（詳後述），其中屬於傳聞證據部分，因被告及檢
    察官於本院準備程序均同意作為證據，且均於本院調查證據
    時，知有第159條第1項不得為證據之情形，而未於言詞辯論
    終結前聲明異議，本院審酌該等證據作成時之狀況，並無違
    法或不當之情事，且無不宜作為證據之情形，依前開說明，
    認均有證據能力。
貳、實體部分：
一、訊據被告蔡吉達固坦承有於上揭時地，騎機車與告訴人趙哲
    衛發生車禍，惟否認有何過失傷害之犯行，辯稱：伊行經九
    如一路與大昌二路口時，九如一路由東向西方向號誌為綠燈
    ，進入路口後轉為黃燈，伊並無闖紅燈或闖黃燈等語。經查
    ：
（一）被告於98年12月30日凌晨0 時許飲酒後，明知其控制力及
      注意力均已達無法安全駕駛動力交通工具之程度（本件肇
      事後，經警測其呼氣酒精濃度含量為每公升0.86毫克），
      應不得駕駛動力交通工具，仍騎乘車牌號碼JTA －917 號
      重型機車，沿高雄市○○○路由東向西方向行駛，於同日
      凌晨0 時20分許，行經該路與大昌二路口時，適有告訴人
      騎乘腳踏車，沿大昌二路由南向北方向行駛，2 車因而在
      前揭路口發生碰撞，致告訴人人車倒地，受有胸部挫傷併
      左側第四至第九肋骨骨折及左側血胸、左鎖骨骨折等傷害
      之事實，均為被告所不爭執（見原審一卷第38、39頁），
      核與證人即告訴人趙哲衛於原審審理中證述之情形大致相
      符（見原審二卷第38頁），並有高雄市政府警察局三民第
      二分局酒精濃度測試報告、刑法第185 條之3 案件測試觀
      察紀錄表、道路交通事故現場圖、道路交通事故調查報告
      表（一）（二）、高雄市政府警察局交通大隊交通事故談
      話紀錄表、道路交通事故照片黏貼紀錄表、高雄市政府警
      察局舉發違反道路交通管理事件通知單、車籍查詢基本資
      料詳細畫面（見99年度偵字第1357號卷第9 至21頁、第25
      頁）、高雄醫學大學附設中和紀念醫院甲種診斷證明書、
      高雄長庚紀念醫院診斷證明書在卷可稽（99年度偵字第20
      583 號卷第12、14頁），此部分事實應堪認定。
（二）被告於原審審理時辯稱：通過九如一路與大昌二路口時，
      九如一路方向號誌為「綠燈」，伊並無闖紅燈或闖黃燈（
      見原審二卷第42頁背面倒數第5 行、第43頁第20至22行、
      第43頁背面倒數第3 行）等語。而告訴人則於原審審理時
      證稱：通過上開路口時，大昌二路方向號誌為「綠燈」（
      見原審二卷第39頁背面倒數第7 行）。是本件車禍發生時
      ，九如一路及大昌二路方向之交通號誌是否為「綠燈」，
      即為首應審究之爭點。查本件車禍發生後，告訴人於同日
      凌晨1 時45分許，在高雄長庚醫院接受警方製作交通事故
      談話紀錄表時，員警詢以「肇事時什麼燈號行駛（或無號
      誌）」等語，告訴人答稱：「不知道」，此有高雄市政府
      警察局交通大隊交通事故談話紀錄表在卷可參（見99年度
      偵字第1357號卷即偵一卷第16頁）。告訴人於原審審理中
      雖證稱：因製作筆錄時，真的很不舒服，騎腳踏車時都有
      看紅綠燈，當時看到的是綠燈等語（見原審二卷第38頁背
      面倒數第10行以下、第39頁第1 行至第6 行）。按諸告訴
      人固因車禍受傷住院，身體處於不舒服之情形，然警員製
      作該交通事故談話紀錄表時，告訴人既能就車禍發生經過
      陳述明確，而關於肇事時其行向之號誌為何，乃簡易而明
      確之問題，倘告訴人見大昌二路之燈號為綠燈屬實，應可
      明確陳述，其於上開警詢談話筆錄為陳述時，距離車禍當
      時更僅1 個多小時，記憶不致模糊，其就當時號誌為何，
      答以不知道，則其於原審審理中證稱當時其行向號誌為綠
      燈等語，是否屬實，即非無疑，尚難以此逕為被告不利之
      認定。又被告於警方製作交通事故談話紀錄表時，就當時
      九如一路之燈號轉換情形，陳稱：「綠燈轉紅燈」等語，
      有高雄市政府警察局交通大隊交通事故談話紀錄表在卷可
      查（偵一卷第15頁）。被告於嗣後偵查、原審及本院雖均
      堅稱伊騎車進口該路口時號誌為綠燈，然該路口號誌為行
      車管制號誌，當時號誌動作正常，有上開道路交通調查報
      告表（一）可按，而號誌轉換順序係綠燈轉黃燈後，再轉
      換為紅燈，並非綠燈直接轉換為紅燈，被告於上開警詢談
      話紀錄陳稱綠燈轉紅燈，顯與事實不符。衡諸事理，被告
      撞及告訴人當時若未見號誌為紅燈，即直接答稱當時九如
      一路號誌為綠燈即可，自無另虛構轉紅燈之不利於己的說
      詞，足認車禍發生當時號誌應已轉為紅燈。此雖不能推認
      被告係闖紅燈駛入該交岔路口，然觀諸卷附道路交通事故
      現場圖及事故現場相片（偵二卷第4 、9 頁），被告機車
      與告訴人腳踏車車禍後均倒於九如一路東向西停止線附近
      ，足認被告沿九如一路東向西行駛，甫越過停止線進入該
      交岔路口，即與告訴人之腳踏車發生撞擊，則被告倘係綠
      燈進入該路口，自無可能在甫越過停止線發生車禍時即轉
      為黃燈再轉為紅燈，被告所辯其係綠燈進入路口云云，尚
      非可信，被告騎機車進入該路口時，號誌應係黃燈即將轉
      換紅燈，始符經驗法則。以此而論，則告訴人係闖紅燈進
      入該路口亦堪認定。
（三）按汽車駕駛人（含機器腳踏車，下同）雖可信賴其他參與
      交通之對方亦能遵守交通規則，同時為必要之注意，謹慎
      採取適當之行動，而對於不可知之對方違規行為並無預防
      之義務，然因對於違規行為所導致之危險，若屬已可預見
      ，且依法律、契約、習慣、法理及日常生活經驗等，在不
      超越社會相當性之範圍應有注意之義務者，自仍有以一定
      之行為避免結果發生之義務。因此，關於他人之違規事實
      已極明顯，同時有充足之時間可採取適當之措施以避免發
      生交通事故之結果時，即不得以信賴他方定能遵守交通規
      則為由，以免除自己之責任（最高法院74年台上字第4219
      號判例、84年台上字第5360號判例參照）。又汽車行駛時
      ，應注意車前狀況，隨時採取必要之安全措施；汽車行駛
      至交叉路口時，應遵守燈光號誌；駕駛人飲用酒類後吐氣
      酒精濃度超過每公升0.25毫克以上者，不得駕車；另圓形
      黃燈用以警告車輛駕駛人及行人，表示紅色燈號即將顯示
      ，屆時將失去路權，道路交通安全規則第94條第3 項、第
      102 條第1 項第1款 、第114 條第2 款、道路交通標誌標
      線號誌設置規則第26條第4 項分別定有明文。本件被告在
      飲酒後已不能安全駕駛之情況下，仍騎用機車，而在九如
      一路方向交通號誌呈「黃燈」之狀態下，仍貿然直行進入
      該交岔路口，且未注意車前狀況，而當時天氣晴、夜間有
      照明，柏油路面狀態乾燥、無缺陷、無障礙物且視距良好
      等情狀（詳前道路交通事故調查報告表），並無不能注意
      之情事，其因而撞擊告訴人所騎腳踏車，自有過失。此外
      ，告訴人雖亦闖紅燈，且疏未注意車前狀況，致發生本件
      車禍，亦為本件車禍之肇事原因，但告訴人之過失行為，
      仍無足解免被告之罪責。
（四）另告訴人因本件車禍受有如事實欄所示之傷害，已如前述
      ，顯見被告之過失行為與告訴人所受傷害間，具有相當因
      果關係。是本件事證已臻明確，被告過失傷害犯行堪以認
      定，應依法論科。
二、核被告所為，係犯刑法第284 條第1 項前段之過失傷害罪。
    又按汽車駕駛人，無駕駛執照駕車、酒醉駕車、吸食毒品或
    迷幻藥駕車、行駛人行道或行經行人穿越道不依規定讓行人
    優先通行，因而致人受傷或死亡，依法應負刑事責任者，加
    重其刑至2 分之1 ，道路交通管理處罰條例第86條第1 項定
    有明文。查本件車禍發生後，經警對被告施以呼氣酒精濃度
    測試，結果為每公升0.86毫克之事實，有前開高雄市政府警
    察局三民第二分局酒精濃度測試報告、刑法第185 條之3 案
    件測試觀察紀錄表在卷可稽。顯見被告是在不能安全駕駛之
    情況下，仍駕車上路，其因酒醉駕車致被害人受傷，應依道
    路交通管理處罰條例第86條第1 項規定，加重其刑。又被告
    於肇事後，於有偵查權限之該管機關未發覺其姓名及犯罪事
    實前，於警到場處理時，即當場承認其為肇事人而接受裁判
    ，有高雄市政府警察局交通大隊99年8 月2 日高市警交五字
    第0990016697號函附之道路交通事故肇事人自首情形紀錄表
    附卷可佐（見原審一卷第42頁），堪認符合自首要件，爰依
    刑法第62條前段規定，減輕其刑，並依法先加後減之。原判
    決認定被告過失傷害犯行明確，引用刑法第284 條第1 項後
    段、第62條前段，道路交通管理處罰條例第86條第1 項予以
    論科，並先加重後減輕其刑，並審酌被告疏未注意遵守交通
    規則，致與告訴人發生車禍，造成告訴人受傷，行為可議，
    惟念及被告為本件犯行前，並無犯罪前科紀錄，有臺灣高等
    法院被告前案紀錄表在卷足憑，素行尚稱良好，另斟酌告訴
    人對本件車禍之發生同有過失、告訴人所受傷勢程度，及就
    過失傷害部分，雙方迄未就賠償金額達成共識等一切情狀，
    量處被告拘役50日，並參酌前開犯罪情狀，諭知易科罰金折
    算標準，認事用法俱無違誤，量刑亦屬妥適。被告上訴否認
    過失為無理由；檢察官循告訴人之請求上訴，以告訴人並未
    闖紅燈，原審以告訴人同有過失，尚非正確，且被告未與告
    訴人達成和解，原審量處被告拘役50日，尚嫌過輕等語，指
    摘原判決不當，亦無理由，均應駁回。查被告前未曾受有期
    徒刑以上刑之宣告，有臺灣高等法院檢察署刑案紀錄簡覆表
    附卷可稽，其因一時過失，致犯本罪，並於本院審理中已與
    告訴人達成和解，有本院99年度交附民字第30號和解筆錄附
    卷可查，本院認其經此次科刑教訓後，當益知警惕，應無再
    犯之虞，因認其所受宣告之刑，以暫不執行為適當，爰併予
    宣告緩刑2 年，而啟自新。
據上論斷，應依刑事訴訟法第368 條，刑法第74條第1 項第1 款
，判決如主文。
本案經檢察官鍾忠孝到庭執行職務。
中    華    民    國    100    年    3    月    23    日
                  刑事第十庭    審判長法  官  陳中和
                                      法  官  林水城
                                      法  官  蔡國
以上正本證明與原本無異。
不得上訴。
中    華    民    國    100    年    3    月    23    日
                                      書記官  周青玉